臺灣高等法院臺中分院刑事判決　　　　96年度上訴字第2903號
上　訴　人
即　被　告　甲○○
指定辯護人　本院公設辯護人　丙○○
上列上訴人因違反槍砲彈藥刀械管制條例案件，不服臺灣南投地
方法院96年度訴字第61號中華民國96年9月5日第一審判決（起訴
案號：臺灣南投地方法院檢察署95年度偵字第4344號），提起
上訴，本院判決如下：
    主  文
上訴駁回。
    事  實
一、甲○○明知未經許可不得製造管制刀械之武士刀，亦不得持
    有可發射金屬而具有殺傷力之空氣長槍及子彈等物品，竟分
    別於下列時、地起，未經許可而非法製造管制刀械武士刀及
    持有具有殺傷力之子彈及空氣長槍等管制物品：(1)、甲○○
    於民國（下同）93年4、5月間某日某時許，在設於南投縣草
    屯鎮○○路上之「恰吉汽車廠」內，先將粗砂紙固定後，將
    先前軍中同袍所贈送未開鋒之武士刀1把予以磨製（俗稱開
    鋒），成為具有殺傷力之刀械，而未經許可製造上開管制刀
    械之武士刀1把。(2)、甲○○另於93年8、9月間某日某時許
    ，在「恰吉汽車廠」向姓名年籍不詳，綽號「大胖」之成年
    男子，以新臺幣（下同）8萬元之代價購入不具殺傷力之左
    輪手槍一枝（槍枝管制編號：0000000000號）及具有殺傷力
    之90制式子彈27顆等物，而未經許可持有具有殺傷力之子彈
    27顆。(3)、甲○○復於94年8月間某日某時許，在設於南投
    縣草屯鎮○○路上之「101空降師」商店，以3萬元之代價向
    該店之老闆購買具有殺傷力之空氣長槍1枝（槍枝管制編號
    ：0000 000000號）、瓦斯鋼瓶1瓶、鋼珠1盒及鋼珠1瓶等物
    品。甲○○於購入該空氣長槍後，曾攜往南投縣中寮鄉及臺
    中縣東勢鎮等山區獵捕動物約3、4次，而未經許可持有其他
    可發射金屬具有殺傷力之空氣長槍1枝。嗣於95年10月5日20
    時許，經警持搜索票在其位於南投縣南投市○○路18號8樓
    之8之住處，查獲扣案之管制刀械武士刀1把、鋼珠1盒、鋼
    珠1瓶及不具殺傷力之改造子彈30顆、改造92貝瑞塔手槍半
    成品1枝（槍號：FS－9708號）、空氣長槍零件1批（槍管1
    枝、銅管2枝、彈簧5條、上下護木1組及準心1組）等物；繼
    於甲○○所駕駛之車牌號碼8399－LA號自小客車上起獲具有
    殺傷力之空氣長槍1枝（槍枝管制編號：0000000000號
    ）、瓦斯鋼瓶1瓶、鋼珠1盒、鋼珠1瓶、具有殺傷力之90 制
    式子彈27顆（1顆已試射完畢）、不具殺傷力之左輪手槍一
    枝（槍枝管制編號：0000000000號）及90 改造手槍半成品1
    枝（管制槍枝編號：00000000 00號）等物，因而知悉上情
    。
二、案經南投縣政府警察局草屯分局報告臺灣南投地方法院檢察
    署檢察官偵查起訴。
    理  由
一、按被告以外之人於審判外之言詞或書面陳述，除法律有規定
    者外，不得作為證據，惟當事人或辯護人於法院調查證據時
    ，知有首揭情形，而未於言詞辯論終結前聲明異議者，視為
    同意作為證據，刑事訴訟法第159條第1項、第159條之5第2
    項、第1項明定。本案以下所引用之證據，檢察官、被告及
    其選任辯護人迄本院言詞辯論終結前均無異議而均得為證據
    。
二、訊據上訴人即被告甲○○（稱被告）對於上揭事實均坦白承
    認。經查：
  (一)關於製造管制刀械之武士刀部分：
    被告甲○○於偵查時亦供稱：開封之武士刀係伊在93年4、5
    月間在「恰吉汽車廠」工作時開鋒磨的等語（見偵查卷第53
    頁），復於原審供稱：武士刀上磨利痕跡係伊將粗砂紙固定
    後，再將武士刀予以加工磨利等語（見原審卷第161頁）明
    確。又扣案之武士刀一把，經送南投縣警察局鑑定結果略以
    ：「送驗刀械一把，其為單鋒刀刃，刀刃長70公分、刀柄長
    28公分，全長98公分，依上述結構認定屬管制刀械之武士刀
    」，此有該局於95年10月16日投警保字第0950032759號函附
    於卷可稽（見偵查卷第68至70頁），另經南投縣警察局於96
    年7月24日投警保字第0960025157號函覆原審稱：該刀刃為
    單面開鋒具有磨利痕跡特徵，與內政部86年12月20日臺內
    警字第8670710 號函釋開鋒之定義認定相符等語（見原審卷
    第104至112頁）。此外，並有扣案之武士刀1把及該武士刀
    照片3幀附卷可佐（見偵查卷第34、38頁）。
  (二)關於持有具殺傷力之空氣長槍及子彈部分：
    被告於警詢、偵查及原審對於其持有具殺傷力之空氣長槍及
    子彈一節均坦認不諱，並經證人陳威憲、林靜宜於警詢中證
    述明確（見偵查卷第20至27頁）。又扣案之子彈27顆及空氣
    長槍1枝經送內政部警政署刑事警察局依性能檢驗法、試射
    法、動能測試法鑑定結果略以：「送鑑90制式子彈27顆，認
    均係口徑約9mm制式子彈，其中26顆，認均具有殺傷力；另
    有1顆，彈底具撞擊痕跡，經實際試射，可擊發，認具殺傷
    力；送鑑長槍1枝（槍枝管制編號：0000000000號）認係空
    氣槍，以中型高壓氣體鋼瓶內之氣體為發射動力，機械性能
    良好，經裝填直徑約8mm鋼珠（重量約2.1ｇ）試射3次，測
    得鋼珠之發射速度分別為139、139、140公尺／秒，計算其
    發射動能分別為20.29 、20.29、20.58焦耳，單位面積動能
    分別為40.36 、40.36、40.94焦耳／平方公分」，此有該局
    95年11月9日刑鑑字第0950153563號槍彈鑑定書1份附卷可憑
    （見偵查卷第60 至65頁）。另依日本科學警察研究所之研
    究結果，彈丸單位面積動能達20焦耳／平方公分則足以穿入
    人體皮肉層，此亦有上揭鑑定書所附殺傷力之相關數據可憑
    。依此堪認系爭彈、槍具有殺傷力無訛。此外，並有查獲照
    片9幀附卷可參（見偵查卷第31至35頁），且扣有上述彈、
    槍足資佐證。
  (三)綜此，堪認被告之自白核與事實相符，本件事證明確，被告
    犯行已堪認定，應予論罪科刑。
三、被告製造管制刀械之行為後，於94年2月2日修正公布之刑法
    ，已於95年7月1日施行。本件被告製造管制刀械之犯行固係
    違反槍砲彈藥刀械管制條例之特別刑法部分，惟修正前後之
    刑法第11條均規定，本法總則於其他法律有刑罰或保安處分
    之規定者，亦適用之。但其他法律有特別規定者，不在此限
    。被告涉犯違反槍砲彈藥刀械管制條例特別刑法部分既仍有
    特別規定外之刑法總則適用，則前揭刑法修正即有比較之必
    要。按行為後法律有變更者，適用行為時之法律。但行為後
    之法律有利於行為人者，適用最有利於行為人之法律，現行
    刑法第2條第1項定有明文。經核：
  (一)修正後刑法第33條第5款規定「罰金：新臺幣1千元以上，以
    百元計算之」，與修正前刑法第33條第5款規定「罰金：1（
    銀）元以上」相較，刑法分則中有罰金刑之規定者，於修正
    前最低度之法定刑係銀元1元即新臺幣3元，於修正後則係新
    臺幣1千元，比較修正前後之規定，修正後之規定並未更有
    利於行為人。是經綜合比較　後，應適用修正前刑法較為有
    利。至於沒收部分，按違禁物不問屬於犯罪行為人與否，無
    論依修正前後之刑法第38條第1項第1款規定均應沒收；而屬
    於被告所有且供犯罪所用之物，則無論依修正前後之刑法第
    38條第1項第2款、第3項規定亦均得沒收。且沒收為從刑之
    一種，與主刑有從屬關係，應依主刑部分適用之法律而從屬
    適用，無獨立比較之問題。
  (二)被告於製造管制刀械行為後，槍砲彈藥刀械管制條例雖分別
    於93年6月2日及94年1月26日修正暨公布施行，然就該條例
    第14條之法定刑均未修正，因此關於槍砲彈藥刀械管制條例
    之製造管制刀械部分，並無新舊法條比較適用之問題。另按
    未經許可持有手槍及子彈，其持有之繼續，為行為之繼續，
    亦即一經持有手槍及子彈，罪已成立，但其完結須繼續至持
    有行為終了時為止。其間法律縱有變更，然其行為既繼續實
    施至新法施行以後，即與犯罪後法律有變更之情形不同，亦
    不生新舊法比較適用之問題（最高法院95年度台上字第2250
    號判決參照），本件關於槍砲彈藥刀械管制條例部分均無新
    舊法比較之問題而應逕行適用現行之槍砲彈藥刀械管制條例
    ，又被告違反槍砲彈藥刀械管制條例之持有子彈及空氣長槍
    部分，亦同此無刑法新舊法比較之問題明。
  (三)裁判確定前犯數罪，其中1罪在新法施行前者，其數罪併罰
    定應執行刑仍應依刑法第2條第1項規定適用最有利於行為人
    之法律（最高法院95年5月23日第八次刑事庭會議決議參照
    ）。本件被告就製造管制刀械之犯行係於95年7月1日刑法修
    正公布施行前所犯，其餘持有具殺傷力之彈、槍犯行，則均
    係在刑法修正公布施行後所犯，依上揭所述，就定應執行部
    分即仍應予再次新舊法比較。經核：修正後刑法第51條第5
    五款規定，宣告多數有期徒刑者，於各刑中之最長期以上，
    各刑合併之刑期以下，定其刑期，但不得逾30年。而修正前
    刑法第51條第5款則規定，宣告多數有期徒刑者，於各刑中
    之最長期以上，各刑合併之刑期以下，定其刑期，但不得逾
    20年。相較結果，修正後刑法並未更有利於被告，職是，關
    於定應執行部分，仍應適用修正前之刑法。
  (四)按比較適用最有利於行為人之法律時，固應就罪刑有關之共
    犯、未遂犯、連續犯、牽連犯、結合犯、以及累犯加重、自
    首減輕、暨其他法定加減原因、與加減例等一切情形，綜其
    全部之結果，而為比較，再適用有利於行為人之法律處斷，
    且應就罪刑有關之一切情形，比較其全部之結果，而為整個
    之適用，不能割裂而分別適用有利益之條文，然此所謂不能
    割裂適用，係指與罪刑有關之本刑而言，並不包括易刑處分
    在內。詳言之，有關易科罰金、易服勞役之刑罰執行，仍應
    獨立比較新舊法之規定，適用最有利於行為人之法律，依刑
    法第2條第1項之從舊從輕原則定其易刑之折算標準（最高法
    院96年度台上字第2790號判決參照）。按修正前刑法第42
    條第2項前段規定「易服勞役以1（銀）元以上3（銀）元以
    下，折算1日」，再依修正前罰金罰鍰提高標準條例第2條規
    定（現已刪除），就其原定數額提高為1百倍折算1日，則被
    告行為時之易服勞役折算標準，應以銀元1百元、2百元、3
    百元折算1日，經折算為新臺幣後，應以新臺幣3百元、6百
    元、9百元折算1日。惟修正後刑法第42條第3項前段規定「
    易服勞役以新臺幣1千元、2千元或3千元折算1日」，比較修
    正前、後之易服勞役折算標準，則以修正後關於易服勞役之
    規定較有利於被告。從而，就製造管制刀械之易服勞役部分
    ，應適用修正後之刑法。
四、按刑事法上所謂製造，乃指利用人為控制或加工之方法，變
    易原客體之外觀或實質內容，而產生不同於原客體之成品之
    行為（最高法院96年度台上字第2205號判決參照）。被告將
    未開鋒而非屬管制刀械之武士刀，經以粗砂紙磨製後而成為
    槍砲彈藥刀械管制條例所管制具有殺傷力之刀械，自屬製造
    之行為。是核被告於事實一之(1)所為，係犯槍砲彈藥刀械管
    制條例第14條第1項之未經許可製造刀械罪；被告於事實一
    之(2)(3)所為，係犯違反槍砲彈藥刀械管制條例第12條第4項
    未經許可持有子彈罪及第8條第4項之未經許可持有空氣長槍
    罪（起訴書就被告所犯之未經許可持有具殺傷力子彈罪，誤
    繕為該條例第12條第2項，然經原審蒞庭檢察官於原審當庭
    予以更正起訴法條為該條例第12條第4項）。被告未經許可
    製造刀械後，復持有之行為，其持有管制刀械之低度行為，
    應為前開製造之高度行為所吸收。起訴書謂被告係違反槍砲
    彈藥刀械管制條例第14條第3項之持有管制刀械罪，自有未
    洽，然社會基本事實同一，且經原審蒞庭檢察官於原審當庭
    變更起訴法條如上，自無庸依法變更起訴法條。被告同時持
    有複數之子彈，依前揭所述，僅構成持有子彈之單純一罪，
    不生想像競合犯之問題。被告上開所犯未經許可製造刀械罪
    、未經許可持有子彈罪及未經許可持有空氣長槍罪等3罪，
    犯意個別，行為互殊，應分論併罰之。
五、原審依據上述理由，適用槍砲彈藥刀械管制條例第8條第4項
    、第12條第4項、第14條第1項，刑法第2條第1項前段、第11
    條前段、第42條第3項、第38條第1項第1款、第2款（修正前
    ）、第51條第5款（修正前）、第7款，並爰審酌被告明知未
    經主管機關許可不得製造具殺傷力之刀械及持有具殺傷力之
    空氣長槍、子彈，仍予為之，對社會治安造成潛在之危險，
    惟被告持有後並未用以遂行危害社會之行為，又犯後始終坦
    認犯行，態度良好等一切情狀，量處被告製造刀械罪，有期
    徒刑3月併科罰金新台幣2萬元；又持有子彈罪，處有期徒刑
    4月併科罰金新台幣3萬元；又持有空氣長槍罪，處有期徒刑
    3年2月併科罰金新台幣8萬元，均諭知罰金易服勞役之折算
    標準。並以中華民國96年罪犯減刑條例業於96年7月16日起
    施行，被告所犯未經許可製造刀械罪及未經許可持有子彈罪
    之2罪，時間均在96年4月24日以前，且無上開條例第3條所
    示不予減刑之情形；另被告前因原審傳拘未到而於96年6 月
    4日以96年度投院霞刑緝字第107號發布通緝在案，嗣於中華
    民國96年罪犯減刑條例施行前之96年6月20日緝獲到案，此
    有原審通緝書及南投縣政府警察局南投分局通緝案件報告書
    各1份附卷可參（見原審卷第56至58頁），被告既係於該條
    例施行前經通緝，並於該條例施行前經緝獲到案，應不受該
    條例第5條規定不得減刑之限制（最高法院81年度台非字第
    12號判決參照），是被告所犯上開2罪，應分別依該條例第2
    條第1項第3款、第7條規定，將對被告所宣告之刑均減為2分
    之1，並依該條例第11條規定，與不應減刑之未經許可持有
    空氣長槍罪所宣告之刑，定其應執行之刑暨諭知易服勞役之
    折算標準。又敘明扣案之武士刀1把、90制式子彈26顆及空
    氣長槍1枝（槍枝管制編號：0000000000號）均係違禁物，
    應依刑法第38條第1項第1款規定均宣告沒收之。另扣案之瓦
    斯鋼瓶1瓶、鋼珠1盒及鋼珠1瓶，均經本院認定俱屬被告所
    有，且均供其使系爭空氣長槍發揮作用犯罪所用之物，爰併
    依刑法第38條第1項第2款規定均諭知沒收之。又扣案之90制
    式子彈1顆已因鑑驗時試射而失其違禁物之性質，又其他扣
    案不具殺傷力之改造子彈30顆、改造92貝瑞塔手槍半成品一
    枝（槍號：FS－9708號）、不具殺傷力之左輪手槍1枝（槍
    枝管制編號：0000000000號）、90改造手槍半成品一枝（管
    制槍枝編號：0000000000號）及空氣長槍零件1批（槍管1枝
    、銅管2枝、彈簧5條、上下護木1組及準心1組）等物，固均
    為被告所有，然與本案無涉，爰均不為沒收之諭知。核其認
    事用法俱無不當，量刑亦稱允洽，被告猶執陳詞指摘原判決
    量刑過重而提起上訴，非有理由，應駁回其上訴。
據上論斷，應依刑事訴訟法第368條，判決如主文。
本案經檢察官乙○○到庭執行職務。
中　　華　　民　　國　　96　　年　　12　　月　　26　　日
            刑事第七庭    審判長法　官  林  榮  龍
                                法　官  鄭  永  玉
                                法　官  江  錫  麟
上列正本證明與原本無異。
未經許可製造刀械部分不得上訴。
其他得上訴。
如不服本判決應於收受送達後十日內向本院提出上訴書狀，其未
敘述上訴之理由者並得於提起上訴後十日內向本院補提理由書（
均須按他造當事人之人數附繕本）。
                                書記官  劉  建  智
中　　華　　民　　國　　96　　年　　12　　月　　26　　日
附錄本案論罪科刑法條：
槍砲彈藥刀械管制條例第8條：
　未經許可，製造、販賣或運輸鋼筆槍、瓦斯槍、麻醉槍、獵槍
  、空氣槍或第4條第1項第1款所定其他可發射金屬或子彈具有
  殺傷力之各式槍砲者，處無期徒刑或5年以上有期徒刑，併科
  新臺幣1千萬元以下罰金。
　未經許可，轉讓、出租或出借前項所列槍枝者，處5年以上有
  期徒刑，併科新臺幣1千萬元以下罰金。
　意圖供自己或他人犯罪之用，而犯前二項之罪者，處無期徒刑
  或7年以上有期徒刑，併科新臺幣1千萬元以下罰金。
　未經許可，持有、寄藏或意圖販賣而陳列第1項所列槍枝者，
  處3 年以上10年以下有期徒刑，併科新臺幣700萬元以下罰金
  。
　第1項至第3項之未遂犯罰之。
槍砲彈藥刀械管制條例第12條：
　未經許可，製造、販賣或運輸子彈者，處1年以上7年以下有期
  徒刑，併科新臺幣500萬元以下罰金。
　未經許可，轉讓、出租或出借子彈者，處6月以上5年以下有期
  徒刑，併科新臺幣300萬元以下罰金。
　意圖供自己或他人犯罪之用，而犯前二項之罪者，處3年以上
  10 年以下有期徒刑，併科新臺幣700萬元以下罰金。
　未經許可，持有、寄藏或意圖販賣而陳列子彈者，處5年以下
  有期徒刑，併科新臺幣300萬元以下罰金。
　第1項至第3項之未遂犯罰之。
槍砲彈藥刀械管制條例第14條：
　未經許可，製造、販賣或運輸刀械者，處3年以下有期徒刑，
  併科新臺幣100萬元以下罰金。
　意圖供自己或他人犯罪之用，而犯前項之罪者，處6月以上5年
  以下有期徒刑，併科新臺幣300萬元以下罰金。
　未經許可，持有或意圖販賣而陳列刀械者，處1年以下有期徒
  刑、拘役或新臺幣50萬元以下罰金。
　第1項及第2項之未遂犯罰之。
